【裁判字號】    97,易,1396
【裁判日期】    980331
【裁判案由】    竊盜等
【裁判全文】
臺灣高雄地方法院刑事判決              97年度易字第1396號
公  訴  人  臺灣高雄地方法院檢察署檢察官
被      告  庚○○
被      告  己○○
上列被告因竊盜案件，經檢察官提起公訴（97年度偵字第17888
號），本院判決如下：
    主    文
庚○○犯竊盜罪，累犯，處有期徒刑伍月。又共同犯詐欺取財罪
，累犯，處有期徒刑伍月。應執行有期徒刑玖月。
己○○共同犯詐欺取財罪，處有期徒刑肆月，如易科罰金，以新
台幣壹仟元折算壹日。其他被訴竊盜部分，無罪。
    事    實
一、庚○○前於民國（下同）94年間因過失傷害案件，經本院以
    94年度交簡字第2924號判決，判處有期徒刑3 月確定，於95
    年2 月9 日執行完畢（構成累犯）。己○○前於95年間因竊
    盜案件，經本院以95年度簡字第6871號判決，判處拘役20日
    ，於96年3 月7 日易科罰金執行完畢（不構成累犯）。詎庚○○猶不思悔改，竟意圖為自己不法之所有，於97年6 月20
    日夜間，在高雄市○○區○○路199 號前，竊取登記劉金英
    名義，現由其女甲○○使用之車牌號碼ZA G-489號白色機車
    1 部（警詢價值約新台幣〈下同〉5 千元，下稱甲○○機車
    ），得手後即騎至高雄市○○區○○路64巷71弄3 號之地下
    室（下稱「民益路地下室」）暫放。其後，庚○○與其弟己○○共同意圖為自己不法之所有，另於翌（21）日上午9時
    許，至庚○○擔任學徒、負責人為辛○○之址設高雄市○○
    區○○路173 巷12號之中古機車行，明知車牌號碼YXN-798
    號綠色機車（車主登記丁○○，交由其父丙○○管理，下稱
    「丁○○機車」）之車主，並未委託伊修理，竟向不知情之
    辛○○施以詐術，佯稱上開車主嫌修理費太貴，要伊等牽到
    別家店裡修理等語，致辛○○不疑有他，而陷於錯誤，遂讓
    其2 人將該部丁○○機車牽走。庚○○、己○○遂將該部機
    車牽至「民益路地下室」，在該處拆解「甲○○機車」之車
    牌、車殼、引擎，並與「丁○○機車」之車牌及車殼互換，
    而於拆解之際，適為四處尋找失車之甲○○及其男友乙○○
    發現，並報警前往處理；庚○○乃乘隙逃逸，而當場逮獲不
    及逃跑之己○○，始知悉上情。
二、案經高雄市政府警察局小港分局移送臺灣高雄地方法院檢察
    署檢察官偵查起訴。
    理    由
壹、證據能力部分：
    本判決理由所援用之證據資料（含供述證據及非供述證據）
    ，被告2 人、公訴人於本院言詞辯論終結前，對其證據能力
    均不爭執（參本院1 卷第61正頁），本院審酌上開證據之作
    成，並無違法或不當情形，且與本案待證事實相關，適當作
    為證據，依刑事訴訟法第159 條之5 第2 項、第1 項之規定
    ，認均有證據能力。
貳、實體部分：
一、訊據被告庚○○雖坦承有竊盜甲○○機車（車號ZAG-489）
    ，惟矢口否認有詐欺取得丁○○機車（車號YXN-798） 犯行
    ，辯稱：是車主認為負責人辛○○維修費用太貴，叫伊牽回
    自行維修，並非詐欺或業務侵占等語；被告己○○則矢口否
    認有詐欺犯行，辯稱：伊哥哥庚○○告訴伊說要修理該部丁○○機車，伊2 人去機車行牽回該部機車，牽到「民益路地
    下室」後，伊就出去了，沒有參與該2 部機車互換車牌、車
    殼等語。經查：
  (一)就被告庚○○竊盜犯行部分：
    1.被告庚○○上開自白，與告訴人甲○○於警詢之證述、於
      偵訊及本院審理時之具結證述，參核相符；且有證人辛○○、丙○○、己○○（就被告庚○○部分）於警詢之證述
      ，證人辛○○於偵訊之具結證述在卷足參；此外，並有移
      送機關之扣押筆錄、扣押物品收據及目錄表、甲○○贓物
      認領保管單、上開2 部機車車籍查詢- 基本資料詳細畫面
      各1 份，及上開甲○○白色機車1 部扣案，堪以佐證。被
      告庚○○上開自白，與卷內積極證據參核相符，洵堪採信
      。是被告庚○○確有上開竊盜犯行，事證明確。
    2.再被告庚○○行竊「甲○○機車」之時間雖係在97年6 月
      20 日19 時後之夜間為之，惟就其行竊地點，證人甲○○
      於偵訊證稱：係在高雄市○○區○○路199 號前住家外面
      之騎樓（屬公共空間）等情明確（參偵卷第17頁），並非
      侵入他人住宅或有人居住之建築物內而竊盜可比。又證人
      甲○○雖於警詢證稱：伊到該地下室時，看到有2 個男子
      正在拆解伊的機車等語；且於本院審理時證稱：在該地下
      室看到被告庚○○手上拿著螺絲起子、扳手等工具等語（
      參本院2 卷第28頁），惟證人甲○○於被告庚○○竊盜機
      車時並未在場目睹，且尚無證據證明被告庚○○行竊時係
      攜帶上開工具為之，而被告庚○○拆解上開機車車牌、車
      殼，係竊盜得逞後之處分贓物行為，即難認被告庚○○有
      夜間侵入住宅、攜帶兇器而竊盜之事由，併予敘明。
  (二)就被告2人詐欺取財犯行部分：
    1.證人辛○○於警詢證述：（警詢前）於3 、4 天前某日晚
      上，伊前往丙○○住家樓下將丁○○車號YXN-798 機車牽
      回伊機車行；後來庚○○及己○○於（6 月）21日上午9
      至10時許，一同前往伊機車行，將該部丁○○機車牽走，
      說他們要自己修復該部機車等語明確（參警卷第13、14頁
      ）；並於偵訊時具結證述：那台機車是藍色（綠色），他
      們2 人有牽走那部機車，如果他們當天不牽走該部機車，
      伊可以修理那台機車，伊警詢所述實在等語明確（參偵卷
      第16頁）；再於本院審理時具結證述：車主丙○○將墨綠
      色機車牽給伊後，伊有將該機車拆起來看，伊估價3 千多
      元，丙○○說要考慮，將近1 星期，庚○○來跟伊說車主
      嫌修理費太貴，不要修理，要將機車一起牽去其他店裡修
      理，伊沒有車主電話，無法聯絡，所以伊讓庚○○與其弟
      己○○將機車牽走等語明確（參本院2 卷第102 反、103
      至104 頁），前後證述相符。顯見，被告2 人係以佯稱：
      丁○○機車之車主嫌修理費太貴，要伊等牽到別家店裡修
      理等語，致辛○○因而陷於錯誤，遂讓其2 人將該部丁○○機車牽走，因而詐欺取財得逞。
    2.參諸證人甲○○、乙○○於本院審理中均證稱：確實在上
      開地下室，看到被告己○○與張順興均手持螺絲起子、扳
      手等拆解工具等情明確；且被告己○○於警詢亦坦承：伊
      知道有1 部車號YXN-798 機車是伊與哥哥庚○○於今（21
      ）日8 時許，前往（高雄市小港區○○○路173 巷14號（
      辛○○）機車行牽至該地下室，伊看到庚○○在地下室修
      理該台白色機車，因係牌照互換，故係被害人甲○○之機
      車；伊確與庚○○一同牽走該部綠色機車等語明確（參警
      卷第2 、3 頁）；且被告己○○就其於甲○○報警時，確
      實在「民益路地下室」現場，上開白色「甲○○機車」、
      綠色「丁○○機車」之車牌、車殼業已互換等情，均不爭
      執（參本院1 卷第61反頁），並有上開甲○○、丁○○2
      部機車拆換照片在卷足參（參警卷第20至22頁）。顯見，
      被告己○○事前知悉被告庚○○要在該處拆解2 部機車併
      裝，被告2 人一起至機車行向辛○○詐騙而牽走丁○○機
      車，牽至「民益路地下室」拆解等情，堪認屬實。
  (三)被告2 人雖各以上開情詞置辯。惟查：
    1.證人丁○○於本院審理時證稱：伊父親丙○○有將該部綠
      色機車送去辛○○機車行修理，但丙○○沒有委託被告2
      人修理，是伊等到漢民路派出所後，才知道上情，警卷內
      照片伊機車車牌、車殼已被換過，被告2 人更換前未經伊
      及父親同意等語明確（參本院2 卷第54正反頁）；參諸證
      人辛○○於本院審理時亦證稱：丁○○機車是要更換車身
      、引擎，庚○○才來當學徒2 個多月而已，還不會修理等
      語明確（參本院2 卷第102 反、103 正頁）；且被告庚○○於本院審理供承：甲○○的哥哥林世文以前都在伊家裡
      吃飯、住在伊家裡，且丁○○機車伊有經過朋友「文展」
      同意；己○○自97年5 月1 日至6 月20日在家裡，沒有工
      作，黑色機車是伊在騎伊騎丁○○機車在前，己○○騎自
      有機車在後用腳推，才牽去2 部機車對調，己○○有看到
      伊拿工具在修理等語明確（參本院2 卷第64正反、106 反
      、107 正頁）。綜合上開3 人證述、供述，參核相符。被
      告庚○○於本院審理時證稱：被告楊宗並未參與詐欺取得
      上開丁○○機車云云，委無可採。
    2.再證人甲○○於警詢及偵訊、本院審理時分別證稱：失竊
      前1 、20天機車都是伊在騎，伊與男友到「民益路地下室
      」時，發現被告己○○及另1 男子都在拆伊白色機車，伊
      報警處理，警員到場時，被告己○○跑到頂樓，被警察抓
      到，另1 個（即庚○○）則騎機車逃走等語；以及伊到該
      地下室看到被告己○○、庚○○2 人都在拆解機車，手上
      有拿螺絲起子、扳手，伊機車車牌已被掉換，如警卷照片
      所示等語；再於本院審理時具結證稱：伊後來在「民益路
      地下室」發現機車，伊原來機車是白色的，現場發現車殼
      已被變更了，車牌被拆到綠色機車使用；當時有看到這2
      位被告，己○○也在拆解機車，他手上有拿工具，螺絲起
      子、扳手，與庚○○一起在拆解機車等語明確（參參警卷
      第9 、10頁，偵卷第16頁，本院2 卷第27、28頁），前後
      證述相符。且證人即甲○○男友乙○○於本院審理時亦證
      稱：伊在現場有看到被告2 人站的地上有拆卸工具螺絲起
      子、扳手、固定夾等物，伊向2 被告說要報警時，己○○
      就先跑到樓上，庚○○就說要騎機車去找他母親，庚○○
      騎走了，後來警察抓住己○○等語明確（參本院2 卷第57
      頁）。又證人即警員羊彥偉於本院審理時證稱：伊現場有
      問警員陳昭仁，他說甲○○有看到被告2 人在地下室拆解
      機車，警詢時甲○○也有指證等語明確（參本院2 卷第55
      反頁），上開3 人證述參核相符，堪以採信。顯見被告2
      人確有參與使用工具拆解機車引擎、互換機車車牌及車殼
      ，且於證人甲○○、乙○○發現時，分別逃離現場等情明
      確，如被告己○○未參與詐欺取財「丁○○機車」以供拼
      裝，何必逃逸。足見，被告2 人係為解決欠缺1 部機車代
      步工具之困難，先由庚○○竊得甲○○機車1 部，再由被
      告2 人自辛○○處騙得丁○○機車1 部，更將2 部機車引
      擎拆解、將車牌、車殼對調，以此拼裝得出1 部堪用機車
      等情，已臻明確。
    3.被告庚○○雖於本院審理時證稱：己○○沒有參與拆解丁○○機車，維修機車可以用舊零件云云。惟丁○○機車所
      需維修僅係更換車身及引擎，且被告庚○○於本院審理時
      （就被告己○○部分）證稱：丙○○不在家，伊等未經丙○○同意等語明確（參本院2 卷第63頁）；則其等何以未
      使用新引擎及車殼，何以與甲○○機車對調車殼及車牌，
      何以未經丙○○、丁○○、甲○○等人同意，即擅自為上
      開拆解、對調，被告己○○何以與庚○○詐騙丁○○機車
      、持工具拆解、對調車牌等情，被告2 人均無法為合理之
      說明。是其2 人所辯，核屬犯後飾卸之詞，委無可採。
  (四)綜上所述，被告庚○○確有竊盜犯行，被告2 人確有詐欺取
    財犯行，事證明確，均堪以認定，應予依法論科。
二、本件核被告庚○○所為，係犯刑法第320 條第1 項之竊盜罪
    ；而被告2 人另犯刑法第339 條第1 項之詐欺取財罪。公訴
    人認此部分係犯刑法第336 條第2 項之業務侵占罪，尚有未
    洽，惟起訴之基本社會事實相同，上開起訴法條應予變更。
    被告2 人就詐欺取財犯行，互有犯意聯絡及行為分擔，應論
    以共同正犯。起訴書就被告2 人所犯詐欺取財部分未予論罪
    ，惟犯罪事實欄已就被告2 人對於辛○○施以詐術而牽走丁○○機車一節敘明，應併予論究。被告庚○○前有事實欄所
    示論罪科刑及執行之前科紀錄，並於95年2 月9 日執行完畢
    ，有台灣高等法院被告前案紀錄表在卷足參，其於5 年以內
    ，再故意犯本件有期徒刑以上之2 罪，依刑法第47條第1 項
    規定，構成累犯，均應加重其刑。爰審酌被告庚○○因無交
    通工具代步，竟偷竊友人林世文之妹所使用之機車，被告2
    人不知尊重他人財產權，騙取丁○○機車，危害治安及善良
    風俗，實有不該，且被告庚○○係累犯，惡性較重；而被告
    己○○雖非累犯，仍再度犯竊盜罪，被告2 人就詐欺取財犯
    後均飾詞狡辯，態度欠佳，迄未與被害人達成和解。惟念及
    告訴人甲○○警詢失竊機車約值5 千元非鉅，且被告庚○○
    犯後坦承竊盜犯行，而該部機車已經警發還甲○○，且甲○○於本院審理時表明：沒有正式和解，伊父親說不要追究等
    語，暨被告2 人犯罪之動機、目的、手段等一切情狀，酌情
    分別量處如主文所示之刑，且被告庚○○依法定其應執行之
    刑，被告己○○併諭知易科罰金之折算標準，以資懲儆。
、被告己○○被訴竊盜應為無罪諭知部分：
一、公訴意旨另以：被告己○○亦共同意圖為自己不法之所有，
    基於竊盜之犯意聯絡，於97年6 月20日夜間，與被告庚○○
    在高雄市○○區○○路199 號前，竊取「甲○○機車」，得
    手後即騎至「民益路地下室」暫放，嗣經甲○○報警查獲。
    因認被告己○○就此部分亦共同涉犯刑法第320 條第1 項之
    竊盜罪嫌等語。
二、公訴意旨認被告己○○涉犯上開罪嫌，無非以被告庚○○（
    就被告己○○部分）於警詢、偵訊之供述，告訴人甲○○於
    警詢、偵訊、本院審理時之證述，證人辛○○於警詢之證述
    ，及扣押物品目錄表、扣押物品清單各1 份、查獲照片6 張
    ，資為論據。惟訊據被告己○○堅決否認有竊盜犯行，辯稱
    ：伊並未與庚○○一起前往竊盜甲○○機車等語。
三、經查：
  (一)證人甲○○、乙○○雖於警、偵、審證述：伊等到場時，有
    看到被告己○○、庚○○均持工具對該2 部機車進行拆解、
    調換，且機車車牌已被拆換到丁○○機車上等情，已如上述
    。惟甲○○機車係於97年6 月20日夜間，在其康莊路199 號
    住處前遭竊，當時甲○○及乙○○均未在場目睹，嗣於翌（
    21）日上午7 時許發現失竊，始於同（21）日上午9 時許，
    在「民益路地下室」發現上開機車等情明確；而證人即警員
    羊彥偉、陳昭仁係於該「民益路地下室」查獲被告己○○，
    並非於甲○○康莊路住處失竊現場所查獲，且無何證據證明
    被告己○○於失竊時間有到現場如何竊取行為。從而，自無
    從推論被告己○○有參與此項竊盜犯行。
  (二)再辛○○僅於警詢、本院審理時證稱：被告己○○、庚○○
    一起於（97年）6 月21日至其機車行牽走丁○○機車，惟並
    未證述被告己○○有如何竊取甲○○機車情節，即無從為被
    告己○○不利之認定。又證人即被告庚○○於本院審理時亦
    證稱：伊（20日）去牽甲○○機車時，己○○在睡覺等語明
    確（參本院2 卷第65正頁），核與被告己○○所辯相符。再
    除上開詐欺取財論罪部分外，本案既無具體證據證明被告己○○參與共同竊盜，即無法遽為推論其有上開起訴犯行。此
    外，檢察官並未具體指明被告有如何竊盜情事，並舉出證據
    方法供本院調查審認，即無法為此事實之認定。
四、綜上所述，本件檢察官所舉之證據，尚不足使本院採信被告
    有上開指訴之犯行，尚有合理之懷疑存在，無法為此事實之
    認定。此外，復查無其他積極證據足認被告有公訴意旨所指
    犯行，被告己○○既未經證明犯罪，且上開詐欺取財、竊盜
    罪應分論併罰，揆諸首揭規定及說明，就此部分自應為無罪
    之諭知，併此敘明。
據上論結，應依刑事訴訟法第299 條第1 項前段、第300 條、第
301 條第1 項，刑法第28條、第339 條第1 項、第320 條第1 項
、第47條第1 項、第51條第5 款、第41條第1 項前段，刑法施行
法第1 條之1 ，判決如主文。
本案經檢察官戊○○到庭執行職務。
中    華    民    國    98    年    3     月    31    日
                  刑事第二庭  審判長法  官  林水城
                                    法  官  羅立德
                                    法  官  李昆南
以上正本證明與原本無異。
如不服本判決應於收受判決後10日內向本院提出上訴書狀，並應
敘述具體理由。其未敘述上訴理由者，應於上訴期間屆滿後20日
內向本院補提理由書(均須按他造當事人之人數附繕本)「切勿逕
送上級法院」。
中    華    民    國    98    年    3     月    31    日
                                    書記官  黃美玲
附錄本判決論罪之法條：
刑法第320條第1 項（普通竊盜罪）
意圖為自己不法之所有或第三人不法之所有，而竊取他人之動產
者，為竊盜罪，處5年以下有期徒刑、拘役或500元以下罰金。
刑法第339 條第1項（普通詐欺罪）
意圖為自己或第三人不法之所有，以詐術使人將本人或第三人之
物交付者，處5年以下有期徒刑、拘役或科或併科1千元以下罰金
。


司法院資訊處製作；財團法人民間司法改革基金會備份。
